臺灣高雄地方法院刑事判決　　　　　　　100年度訴字第516號
公　訴　人　臺灣高雄地方法院檢察署檢察官
被　　　告　呂永發
選任辯護人　洪錫鵬律師
上列被告因違反毒品危害防制條例案件，經檢察官提起公訴（
100年度偵字第9730號），本院判決如下：
    主  文
呂永發販賣第二級毒品，累犯，處有期徒刑柒年陸月。扣案內含
行動電話門號0000000000之SIM卡之MOBILE牌手機壹
支及販賣第二級毒品所得財物新臺幣壹仟元，均沒收。又販賣第
二級毒品未遂，累犯，處有期徒刑肆年。扣案第二級毒品甲基安
非他命壹包(含包裝袋壹只，驗後淨重零點壹玖玖公克)沒收銷燬
之；扣案內含行動電話門號0000000000之SIM卡之MOB
ILE牌手機壹支，沒收。應執行有期徒刑玖年。扣案第二級毒品
甲基安非他命壹包(含包裝袋壹只，驗後淨重零點壹玖玖公克)沒
收銷燬之；扣案內含行動電話門號0000000000之SIM
卡之MOBILE牌手機壹支及販賣第二級毒品所得財物新臺幣壹仟元
，均沒收。
    事  實
一、呂永發曾於民國98年間因詐欺案件，經本院判處有期徒刑3
    月確定，於99年6 月11日易科罰金執行完畢，明知甲基安非
    他命為毒品危害防制條例所管制之第二級毒品，非經許可，
    不得非法持有、販賣，竟意圖營利，基於販賣牟利之犯意，
    以其所有內含行動電話門號0000000000之SIM卡之MOBILE牌
    手機1支作為聯絡工具，分別為下列犯行：(一)於100年3月17
    日13時27分許以其使用上開行動電話門號，撥打黃士豪使用
    之行動電話門號0000000000，以「有好康」等語暗示欲兜售
    新臺幣(下同) 1,000元之甲基安非他命，約定交易時地後，
    黃士豪遂邀吳國樑一同前往呂永發高雄市岡山區○○○街24
    巷14號住處內客廳等候，嗣呂永發於同日15時許返回住處，
    於吳國樑主動交付價款1,000元後，交付甲基安非他命1包予
    黃士豪而既遂，嗣黃士豪以自備吸食器，與吳國樑當場輪流
    將購得之甲基安非他命吸食殆盡；(二)另有黃進發於同日早上
    11  時12分許以行動電話門號0000000000號，撥打呂永發使
    用上開行動電話門號，表示欲購買500元之甲基安非他命，
    約定交易時地後，黃進發前往呂永發住處內客廳等候，嗣呂
    永發於同日15時許返回住處(，先出售1,000元甲基安他命給
    黃士豪，詳如(一)所述) 後，因警方接獲線報前往呂永發住處
    查緝，致呂永發尚未將所持有甲基安非他命1包交付黃進發
    ，即遭警查獲而未遂，並當場扣得呂永發身上之甲基安非他
    命1包(驗前淨重0.204公克，驗後淨重0.199公克) 、內含行
    動電話門號0000000000之SIM卡之MOBILE牌手機1支及現金
    1,000元。
二、案經高雄市政府警察局鳳山分局移送臺灣高雄地方法院檢察
    署檢察官偵查起訴。
    理  由
壹、證據能力
一、按被告以外之人於偵查中向檢察官所為陳述，除顯有不可信
    之情況者外，得為證據，刑事訴訟法第159條之1第2項定有
    明文。偵查中對被告以外之人（包括證人、鑑定人、告訴人
    、被害人及共同被告等）所為之偵查筆錄，或被告以外之人
    向檢察官所提之書面陳述，性質上均屬傳聞證據。惟現階段
    刑事訴訟法規定檢察官代表國家偵查犯罪、實施公訴，依法
    有訊問被告、證人及鑑定人之權，證人、鑑定人且須具結，
    而實務運作時，檢察官偵查中向被告以外之人所取得之陳述
    ，原則上均能遵守法律規定，不致違法取供，其可信度極高
    。再者，該「被告以外之人」，如經法院於審理中傳喚到庭
    接受檢、辯雙方之交互詰問，賦予被告有與之對質、詰問其
    現在與先前陳述瑕疵之機會，自屬已充分保障被告之對質詰
    問權，職是，除反對該項供述得具有證據能力之一方，已釋
    明「顯有不可信之情況」之理由，或該偵查中之陳述違反應
    具結而未具結之規定，或檢察官有違法取供之情形外，應具
    證據能力。查證人吳國樑於100 年3 月18日( 偵卷第8 頁至
    10頁) 、證人黃士豪於100 年3 月18日( 偵卷第12頁至第14
    頁) 、證人黃進發於100 年3 月18日( 偵卷第16頁至第18頁
    ) 偵查中所為證述，均經合法具結後而為陳述，有各該偵訊
    筆錄及結文在卷可稽，且證人吳國樑、黃士豪及黃進發於本
    院審理時均到庭作證而接受被告呂永發( 下稱被告) 及其辯
    護人之對質、詰問，被告之對質、詰問權業受充分保障，辯
    護人復未指明渠等偵查中所證有何「顯有不可信之情況」，
    是證人吳國樑、黃士豪及黃進發上開偵查中證述內容，自有
    證據能力。
二、偵查中有關鑑定人之選任及鑑定機關之囑託，依刑事訴訟法
    第198條及第208條之規定，應由檢察官為之，而鑑定人及鑑
    定機關實施鑑定或審查之人所為之言詞或書面報告，即為傳
    聞證據之例外，具有證據能力。是檢察官對偵查中之案件，
    認須實施鑑定者，應就具體個案，選任鑑定人或囑託鑑定機
    關為之。本案所查扣疑似第二級毒品甲基安非他命1包，由
    臺灣高雄地方法院檢察署檢察官函送請高雄醫學大學附設中
    和紀念醫院鑑定，及吳國樑及黃士豪遭查獲採尿送驗，經高
    雄市立凱旋醫院鑑定，均屬受檢察官囑託鑑定，所出具之書
    面鑑定報告，應屬刑事訴訟法所定之傳聞例外，當具有證據
    能力。
貳、實體部分
一、訊據被告矢口否認販賣甲基安非他命予黃士豪犯行，辯稱：
    我們是集資購買，我代表購買，黃士豪問我何時回來，因為
    吳國樑趕著上班，要我順便帶1,000元甲基安非他命回去，
    所以在我回來時，吳國樑才拿1,000元給我，等於我先幫他
    出錢云云，經查：
  (一)被告以其所使用之上開行動電話聯絡黃士豪稱：有好康等語
    後，黃士豪則邀吳國樑一同前往被告住處，待被告返家後，
    吳國樑交付1,000元給被告，被告則交付甲基安非他命1包予
    黃士豪，由黃士豪以其自備吸食器當場與吳國樑吸食該包毒
    品完畢等情，為被告所不否認，復據證人黃士豪及吳國梁偵
    查及本院審理中證述明確，核證人黃士豪所稱：呂永發說他
    那邊有好康的，叫我過去，我沒有車子，我就叫吳國樑載我
    過去；我有看到吳國樑拿1,000元擺在桌上，呂永發也有拿1
    包安非他命出來，那包安非他命全部都倒到我的玻璃球內，
    我跟吳國樑輪流施用(偵卷第13頁、第14頁)；他(指被告)事
    先有打電話給我，然後我再回電話給他，他就叫我去他家等
    他，還是怎麼樣，我不知道，我就叫我朋友載我過去，我只
    有看到他(指吳國梁) 拿1,000元擺在桌子上，然後(被告)才
    拿1包那個說要給我們施用(本院卷第140頁、第142頁) 等語
    ，核證人吳國梁所稱：黃士豪打電話給我，叫我過去的，我
    給被告1,000元，安非他命也拿到，安非他命全部倒到黃士
    豪的玻璃球內，我與黃士豪輪流施用(偵卷第10頁)；我沒有
    與被告以電話互相聯絡，是黃士豪帶我去被告家；黃士豪說
    有好康的；黃士豪沒有告訴我何謂「好康」；我就拿錢給被
    告，被告好像是跟別人買，我有拿1,000元給被告，我拿
    1,000元出來，就是要拿安非他命，被告就是拿安非他命給
    我的人( 本院卷第62頁、第71頁、第72頁、第75頁) 等語，
    渠等就被告先與黃士豪電話聯繫，黃士豪再邀吳國樑一同前
    往被告住處，及吳國樑交付被告1,000元後，被告交付甲基
    安非他命1 包，由黃士豪以自備吸食器與吳國樑當場施用之
    事實，所述均為一致，復有被告所使用行動電話門號000000
    0000與黃士豪所使用行動電話門號0000000000雙向通聯紀錄
    在卷可憑(記載渠等於100年3月17日13時27分47秒有通聯)
    ，堪信為真。另參酌吳國樑及黃士豪查獲當日採尿送驗結果
    ，均呈甲基安非他命陽性反應，嗣均經送觀察勒戒，有真實
    姓名對照表、高雄市立凱旋醫院尿液檢驗報告、吳國梁及黃
    士豪前科紀錄表在卷可憑(警卷第29頁、本院卷第109頁、第
    110頁)，足認被告交付吳國樑及黃士豪施用之物，確屬甲基
    安非他命無訛。從被告收取金錢後，隨即交付甲基安非他命
    1包之事實觀之，顯然與一般買賣銀貨兩訖之交易常態相符
    。再從被告主動與黃士豪電話聯繫，而未與吳國樑電話聯繫
    ，可知被告出售毒品對象，應係黃士豪，而非吳國樑。另從
    黃士豪攜帶吸食器至被告住處等情觀之，顯然黃士豪已預見
    至被告住處將可取得毒品吸食之情，否則豈會無端攜帶吸食
    器前往被告住處，是被告與黃士豪間應有毒品交易之合意甚
    明。至黃士豪向被告購買毒品，何以現場係由吳國樑交付價
    款，關於此疑點，黃士豪及吳國樑於本院審理時，均不肯說
    明原因，然此充其量僅能認定黃士豪與吳國樑間可能另有借
    貸或贈與之協議存在，不能僅因渠等就內部出資關係拒不吐
    實，即認被告與黃士豪間無毒品交易之合意存在。綜上，被
    告出售甲基安非他命予黃士豪之事實，應堪認定。
  (二)至被告辯稱伊係代為購買甲基安非他命，並非販賣毒品給黃
    士豪云云，惟當日多次與被告電話聯繫之證人黃士豪，於偵
    查及本院審理時均未提及曾有請託被告代為購買甲基安非他
    命之事實(偵卷第13頁、第14頁，本院卷第133頁至第169頁)
    ，是被告所辯，是否屬實，已有疑問。證人吳國樑雖於本院
    審理時證稱係請託被告幫忙購買毒品，然吳國樑係黃士豪帶
    同至被告住處，吳國梁本身與被告並非熟識，且自承當日並
    無與被告電話聯繫之情形(本院卷第62頁)，是其所稱請託被
    告代為購買毒品云云，是否可信，已屬有疑。且倘若確有委
    請代購毒品情事，何以與被告熟識、當日負責與被告電話聯
    絡，並帶同吳國樑前往向被告住處取得毒品之黃士豪，卻始
    終未曾提及曾經請託被告代購毒品乙事，此顯與常情有違。
    復參酌證人黃士豪於本院審理時在勒戒所執行觀察勒戒，其
    身陷囹圄，衡情較無被告串證之可能性，其於本院審理時所
    證未曾提及請託被告代購毒品乙事，應較為可信，反觀被告
    及證人吳國樑在本院審理時均未在監或在押，有渠等被告前
    案紀錄表在卷可憑，而渠等至本院審理時竟均為一致供證，
    而稱被告係代購毒品等語，如此已無法排除證人吳國梁與被
    告串證，或恐懼遭在外之被告報復，而於本院審理時為迴護
    被告證述之可能性，自難據為有利被告之認定。且設若確有
    委託被告代購毒品乙事，何以被告、黃士豪及吳國樑遭查獲
    後翌日，於檢察官偵訊中，均未提及有代購毒品乙事，此亦
    與常情不符，綜上，被告辯稱代為購賣毒品云云，既有以上
    諸多瑕疵，自難採為有利被告之認定。又黃士豪及吳國樑在
    被告住所施用毒品之事實，雖此與一般購毒者均會迅速離開
    現場，以規避檢警查緝之常態不符，惟此乃因黃士豪與被告
    熟識，雙方基於信任關係而均留在交易現場所致，尚不足據
    此認定被告無販賣毒品之事實。
  (三)綜上所述，被告販賣甲基安非他命予黃士豪部分，事證已臻
    明確，應依法論科。
二、訊據被告矢口否認販賣甲基安非他命予黃進發未遂犯行，辯
    稱：黃進發電話中沒有跟我說要買500元甲基安非他命，我
    是跟黃進發說我這邊有回收物，要他過來拿云云，經查：
  (一)證人黃進發偵查中證稱：被告說要我過去，說他那邊有比較
    好的安非他命，我是先到現場，我到時被告不在，但他家門
    沒有關，我就進去，門也沒有帶上，之後就來了2個年輕人
    ，快3點時被告才回來，之後警察就到了，我也沒吸到安非
    他命，我電話中有跟被告講要跟他買500元，他說好，我就
    過去了等語(偵卷第17頁)，嗣於本院審理時雖改稱：我大部
    分都是叫被告幫我拿，因為沒有人要賣我500元的安非他命
    ，我都是叫被告連我的份一起買等語(本院卷第98頁)，雖然
    被告究竟係販賣毒品給黃進發? 亦或係代黃進發向他人購買
    毒品，證人黃進發前後證述內容不一，惟就黃進發電話中曾
    向被告表示欲以500元代價取得甲基安非他命1包，嗣尚未取
    得即為警查獲之事實，前後證述內容則為一致，復有黃進發
    使用行動電話門號0000000000與被告使用行動電話門號0000
    000000雙向通聯紀錄(記載雙方於100年3月17日11時12分有
    電話聯繫，偵卷第64頁) 在卷可憑，堪認屬實。又從被告為
    警查獲時，除已交付甲基安非他命1包供吳國樑及黃士豪當
    場施用完畢外，身上亦扣得甲基安非他命1包，經送鑑定確
    屬甲基安非他命無訛，有高雄市政府警察局鳳山分局搜索扣
    押筆錄(警卷第20頁至第24頁)及高雄醫學大學附設中和紀念
    醫院檢驗報告(偵卷第69頁)在卷可憑，足認被告確實應黃進
    發要求而準備甲基安非他命1包置於身上，始會為警在被告
    身上扣得甲基安非他命1包，是黃進發欲以500元代價向被告
    取得甲基安非他命1包，而被告確已備妥1包甲基安非他命置
    在身上，尚未交付前，即為警查獲之事實，已堪認定。
  (二)黃進發在被告住處等候被告返家時，曾向吳國樑及黃士豪表
    示欲向被告購買500元安非他命，且於被告返家後，黃進發
    亦曾向被告表示要購買500元安非他命之事實，業據證人吳
    國樑及證人黃士豪偵查及本院審理時證述明確，核證人吳國
    樑所稱：黃進發也要買500元安非他命，但還沒買到；是黃
    進發自己講的，他是準備要跟被告買500元安非他命，我不
    認識黃進發，是聊天時他提到的，他有跟被告講他要買500
    元安非他命，被告就說我比較趕時間，先賣我，警察來的時
    候黃進發還沒有買到安非他命等語(偵卷第10頁、本院卷第
    73 頁)；證人黃士豪所稱：黃進發講說他在等被告拿安非他
    命回來等語(偵卷第13頁、本院卷第144頁) ，互核大致相符
    ，堪認黃進發在被告住處與吳國樑及黃士豪一同等候被告返
    家時，曾經表示要向被告購買500元甲基安非他命，而於被
    告返家時，黃進發亦曾向被告表示要購買500元甲基安非他
    命之事實。
  (三)至證人黃進發本院審理中雖改稱係請被告代為購買毒品云云
    ，惟被告始終未曾提及有代黃進發購買500元毒品乙事，是
    證人黃進發本院審理所稱係委託被告代為購買500元甲基安
    非他命云云，實無佐證，反而證人黃進發偵查中證稱向被告
    購買500元甲基安非他命等語，核與證人吳國樑及黃士豪以
    上證述內容，互核相符，較為可採。且證人黃進發亦自承僅
    認識被告約半年，很少去被告住處等語(本院卷第92頁)，衡
    情，被告與證人黃進發並非熟識，亦無任何親屬關係，何以
    被告願代墊款項，向第三人購買毒品，應係以被告自行購入
    毒品後，再行轉賣予黃進發，較合常情，自難僅以證人黃進
    發於本院審理翻異前詞之證述，而據為有利被告之認定。
  (四)又黃進發在電話中向被告表示要購買500元甲基安非他命，
    而被告確有準備甲基安非他命1包放置身上，足認雙方就買
    賣毒品之重要內容已有所意思表示而達成契約之合致，如此
    已屬著手於販賣毒品之構成要件之行為(最高法院98年臺上
    字第2248號判決參照) ，縱使被告尚未實際交付毒品，但已
    處於隨時可以交付毒品予黃進發之狀態，核其情形，已屬未
    遂，應依法論科。
三、本案雖未能精準計算出被告販入與賣出甲基安非他命所賺取
    之差價。惟以被告販出之甲基安非他命之對象及次數非僅單
    一，參諸我國查緝販賣毒品執法甚嚴，對於販賣甲基安非他
    命所處刑罰甚鉅。而販賣甲基安非他命係違法行為，非可公
    然為之，並無公定價格，且性質上易於分裝及增減份量，每
    次交易之價量，隨時依買賣雙方之關係、資力、需求量及對
    於行情之認知、來源是否充裕、查緝是否嚴謹、購買者被查
    獲時供述毒品來源之風險評估等情，而異其標準，非可一概
    而論。販賣利得除被告坦承犯行或價量俱臻明確外，委難察
    得實情，販賣之人從價差或量差中牟利之方式雖異，其意圖
    營利之販賣行為則同一。又甲基安非他命毒品量微價高，取
    得不易，販賣者常有暴利可圖，苟非意圖販賣營利，一般人
    焉有可能甘冒重度刑責而提供甲基安非他命予他人施用。
    本件證人吳國樑、黃士豪及黃進發等人不知被告販入甲基安
    非他命之成本如何，致無法查得販賣之實際利得若干。惟被
    告與證人黃進發間，並無特殊情誼，而證人吳國樑向被告購
    買甲基安非他命時，有交付金錢而屬有償行為，被告如無相
    當利潤可圖，豈有甘冒重刑風險，徒費心力而為上開販賣行
    為之理，益徵被告上開販賣甲基安非他命，其主觀上顯係基
    於營利之販賣意圖而為之，至堪認定。
四、查甲基安非他命係毒品危害防制條例第2 條第2 項第1 款及
    第2款所明定之第二級毒品。核被告如犯罪事實欄(一)所示販
    賣甲基安非他命予黃士豪之行為，係犯毒品危害防制條例第
    4條第2項販賣第二級毒品罪；被告如犯罪事實欄(二)所示販賣
    甲基安非他命予黃進發未遂之行為，係犯毒品危害防制條例
    第4條第6項、第2項之販賣第二級毒品未遂罪。被告各次販
    賣既遂及未遂前之持有低度行為，應分別為販賣既遂及未遂
    之高度行為所吸收，不另論罪。被告所犯以上各罪，犯意各
    別，行為互殊，應予分論併罰。被告於98年間因詐欺案件，
    經本院判處有期徒刑3月確定，於99年6月11日易科罰金執行
    完畢，有臺灣高等法院被告前案紀錄表在卷可憑，其受有期
    徒刑執行完畢5年內故意再犯本件有期徒刑以上兩罪，為累
    犯，應分別加重其刑，因法定刑無期徒刑部分不得加重其刑
    ，只就有期徒刑及併科罰金部分加重。至於被告已著手販賣
    甲基安非他命予黃進發之實行，而未至賣出交付之結果，為
    未遂犯，爰依刑法第25條第2項後段之規定減輕其刑，因此
    部分同有刑之加重及減輕事由，應先加重後減之。爰審酌被
    告明知施用毒品者容易上癮而戒除不易，毒品除嚴重傷害個
    人身心外，亦足以腐蝕民心國基，而被告與黃士豪及黃進發
    ，雖非熟識，仍不無交情，見友人沾染吸毒惡行，縱有不易
    戒除之情，則至少亦不該販賣毒品予其友人，助長渠等深陷
    毒癮，而不可自拔，竟不思及此，僅為一己私利，販售具成
    癮性、濫用性、侵害性之甲基安非他命以營利，本不宜輕縱
    ，惟念其每次販賣數量不多，所得價款非鉅，販入重量非重
    ，所為對於他人及國家社會侵害之程度尚非重大，犯後態度
    ，販賣甲基安非他命未遂部分予以酌減，暨販賣所得不同等
    一切情狀，分別就販賣第二級毒品既遂部分，量處有期徒刑
    7 年6月，就販賣第二級毒品未遂部分，量處有期徒刑4年，
    定應執行刑為有期徒刑9年。扣案疑似甲基安非他命1包經送
    驗結果，確屬於第二級毒品甲基安非他命成分（含包裝袋，
    驗後淨重0.199公克)，有高雄醫學大學附設中和紀念醫院檢
    驗報告書（偵卷第69頁）可參，該包裝袋因無法與甲基安非
    他命析離，應將整體視同毒品，且為被告尚未交付黃進發前
    ，在被告身上扣得，不問屬於犯人與否，應依毒品危害防制
    條例第18條第1項前段規定，於被告販賣甲基安非他命予黃
    進發未遂犯罪項下，宣告沒收銷燬之。鑑驗所耗用之甲基安
    非他命，既已滅失，自無庸宣告沒收銷燬。扣案之內含行動
    電話門號0000000000之SIM卡之MOBILE牌手機1支為被告所有
    ，為販賣甲基安非他命予黃士豪既遂及販賣甲基安非他命予
    黃進發未遂所用之物，應依毒品危害防制條例第19條第1項
    規定，在各罪之項下宣告沒收。被告販賣甲基安非他命予黃
    士豪所得金額1,000元，應依同條例第19條第1項規定於該次
    賣出犯罪項下宣告沒收。至扣案安非他命吸食器2個、注射
    針筒1支、海洛因殘渣袋1  只，並無證據證明與被告販賣甲
    基安非他命之行為有關，爰不予宣告沒收。
據上論斷，應依刑事訴訟法第299條第1項前段，毒品危害防制條
例第4條第2項、第6項、第18條第1項、第19條第1項，刑法第11
條、第25條第2項後段、第47條第1項、第51條第5款、第9款，判
決如主文。
本案經檢察官曾財和到庭執行職務。
中    華    民    國  100     年    9     月    13    日
                  刑事第八庭    審判長法  官   王伯文
                                      法  官   林俊寬
                                      法  官   陳俊宏
以上正本證明與原本無異。
如不服本判決應於收受判決後10日內向本院提出上訴書狀，並應
敘述具體理由。其未敘述上訴理由者，應於上訴期間屆滿後20日
內向本院補提理由書(均須按他造當事人之人數附繕本)「切勿逕
送上級法院」。
中    華    民    國  100     年    9     月    13    日
                                      書記官   胡美儀
附錄本件論罪法條
毒品危害防制條例第4條第2項、第6項
製造、運輸、販賣第二級毒品者，處無期徒刑或 7 年以上有期
徒刑，得併科新臺幣 1 千萬元以下罰金。
前五項之未遂犯罰之。